【裁判字號】    90,訴,23
【裁判日期】    900531
【裁判案由】    侵權行為損害賠償
【裁判全文】
臺灣高等法院臺南分院民事判決  九十年度訴字第二三號  ｅ
      原      告  乙  ○○○
      訴訟代理人  吳  福  川
      被      告  甲  ○  ○
右當事人間侵權行為損害賠償事件，原告於刑事程序提起附帶民事訴訟，經本院刑事
庭移送前來，本院判決如左：
      主      文
被告應給付原告乙○○○新臺幣參萬壹仟零壹拾肆元，給付原告吳福川新臺幣壹拾貳
萬伍仟伍佰伍拾伍元，及均自民國九十年二月二十七日起至清償日止，按年息百分之
五計算之利息。
原告其餘之訴駁回。
訴訟費用由原告乙○○○負擔五分之二，原告吳福川負擔二分之一，餘由被告負擔。
原告假執行之聲請駁回。
      事      實
甲、原告方面：
一、聲明：(一)被告應給付原告乙○○○新台幣（下同）陸拾玖萬參仟元及自起訴狀繕
    本送達被告之翌日起至清償日止，按週年利率百分之五計算之利息。(二)被告應給
    付原告吳福川新台幣玖拾捌萬元及自起訴狀繕本送達被告之翌日起至清償日止，
    按週年利率百分之五計算之利息。(三)訴訟費用由被告負擔。(四)願供擔保請求准宣
    告假執行。
二、陳述：
（一）查原告吳福川、乙○○○是夫妻，二人同住在台南縣下營鄉大屯村二鄰十九號
      。民國（下同）八十八年三月十一日凌晨二時許被告甲○○手持手槍、木棍夥
      同伊之朋友二人，到原告之住處，破門而入，用木棍連續痛毆原告夫妻，致使
      原告吳福川頭部等處受傷，原告乙○○○右手及左膝挫傷，案經台南地方法院
      判處被告有期徒刑七月。
（二）按因故意‧‧‧不法侵害他人之權利者，負損害賠償責任；又不法侵害他人之
      身體或健康者，對於被害人因此喪失或減少勞動能力或增加生活上之需要時，
      應負損害賠償責任；又不法侵害他人之身體、健康‧‧‧被害人雖非財產上之
      損害，亦得請求賠償相當之金額；民法第一百八十四條第一項前段、第一百九
      十三條第一項、第一百九十五條第一項前段分別定有明文。
（三）原告乙○○○部分：
    (一)因傷兩個月沒工作，每日壹仟伍佰元，共計玖萬元整。
    (二)掛號費、傷單等醫療費參仟元整。
    (三)慰撫金：左腿到今日仍然酸痛，靠藥物方能工作，整夜不能眠，甚為痛苦，就
      此部分請求被告賠償陸拾萬元，稍資慰藉。
    (四)原告黃吳阿罕國小畢業，做工，一個月收入約四萬元。
（四）原告吳福川部分：
    (一)因傷（小指受傷）二個半月沒工作，每月陸萬元，共計拾貳萬元。
    (二)醫藥費：陸萬元，原告是農保。
    (三)慰撫金：至今因傷終日頭痛、全身酸痛，就此請求被告賠償捌拾萬元，稍資慰
      藉。
    (四)原告吳福川國小畢業本來從事大理石施工，一個月收入約六萬元。
三、證據：提出門診費用證明單二紙為證。
乙、被告方面：
一、聲明：(一)原告之訴及其假執行之聲請均駁回。(二)訴訟費用由原告負擔。(三)如受不
    利之判決時，請准供擔保免為假執行。
二、陳述：
（一）原告二人所受之傷，為吳福川頭部等處受傷，乙○○○右手及左膝挫傷，只有
      皮肉之傷害，均未住院，足見其等傷勢實屬輕微，原告吳福川所稱因傷二個半
      月沒工作，原告乙○○○自稱因傷二個月沒工作，不能認為真實。原告吳福川
      在八十八年四月十五日麻豆警分局偵訊筆錄中供稱：「（問：你於三月十一日
      及十二日晚上均在黃錦德家過夜嗎？）是的。」、「（問：你二天時間在那做
      什麼？）只是看電視。」，足證原告吳福川所稱「因傷」而無工作，係信口雌
      黃，因其根本就沒工作，否則如何整整二天在他人家中「看電視」，而原告乙
      ○○○在八十八年四月十五日麻豆警分局偵訊筆錄中供稱：「（問：你現從事
      何工作？）打零工。」，足見原告乙○○○之工作根本不固定，甚至大多數時
      間均屬無工作狀態，原告二人不可能分別有四萬元及六萬元之收入，況且，公
      務員高考及格敘薪不過四萬餘元，原告二人自承以打零工維生，如何收入高達
      每月四萬元及六萬元，其理不言自明，原告二人應提出工作收入之證明，以實
      其說。
（二）關於原告乙○○○請求掛號費三千元及原告吳福川請求醫藥費六萬元部分，被
      告均予否認，原告應舉證以實其說。
（三）關於原告二人分別請求撫慰金六十萬元及八十萬元部分，因被告並未出手毆打
      原告二人，已如前述，原告二人之請求自無理由，退萬步言，縱若被告需負責
      ，但原告所受傷害均屬皮肉之傷，均屬輕微，原告自不應利用此機會謀利，故
      原告等二人分別請求撫慰金六十萬元及八十萬元，實屬過分請求，請鈞院明察
      ，以減至相當金額。
（四）被告高中畢業，工人，每月收入約二萬元。
丙、本院依職權函調臺灣臺南地方法院檢察署八十九年度偵字第五八九三號甲○○妨
    害自由一案全卷並函請財政部台灣省南區國稅局台南縣分局檢送黃吳阿罕、吳福
    川、甲○○之財產及課稅資料。
      理      由
一、本件原告起訴主張：被告甲○○於八十八年三月十一日凌晨二時許，夥同二名不
    詳姓名友人，手持手槍、木棍，到原告夫妻二人之住處，破門而入，連續痛毆原
    告夫妻，致使原告吳福川頭部等處受傷，原告乙○○○右手及左膝挫傷，案經台
    灣台南地方法院判處被告有期徒刑七月，現上訴由鈞院審理中。爰依侵權行為之
    損害賠償請求權，請求被告賠償原告之工作損失、醫療費、精神慰藉金等語。
二、被告則以：原告二人所受之傷，均皮肉之傷，均未住院，足見傷勢輕微，原告所
    稱因傷無法工作，不能認為真實，且原告吳福川根本沒工作及原告乙○○○只是
    打零工維生，二人之收入不可能高達每月四萬元及六萬元，關於原告乙○○○掛
    號費及原告吳福川醫藥費之請求部分，亦應舉證證明。至原告二人分別請求撫慰
    金六十萬元及八十萬元，因被告並未出手毆打原告二人，其請求自無理由，倘被
    告需負責任，惟原告僅受皮肉輕傷，請求金額過高，應減至相當金額云云。
三、原告起訴主張：被告甲○○於八十八年三月十一日凌晨二時許，夥同二名不詳姓
    名友人手持手槍、木棍，到原告夫妻二人台南縣下營鄉大屯村二鄰十九號之住處
    ，破門而入，用木棍連續痛毆原告夫妻，致使原告吳福川受有右手、頭部挫傷、
    血腫、左食指骨折脫臼、背部挫傷，原告乙○○○右手及左膝挫傷之事實，業據
    原告吳福川、乙○○○於刑事調查時指訴綦詳，並經證人吳志強於偵查中證述在
    卷，復有診斷證明書二紙及照片在卷足按，而被告因本件傷害罪名，刑事部分經
    本院判處有期徒刑六月，如易科罰金以三百元折算一日確定，此經本院調閱八十
    九年度上訴字第一五四一號刑事卷查明屬實，原告主張堪信為真實。
四、按『因故意或過失，不法侵害他人之權利者，負損害賠償責任。』『不法侵害他
    人之身體或健康者，對於被害人因此喪失或減少勞動能力或增加生活上之需要時
    ，應負損害賠償責任。』『不法侵害他人之身體、健康、名譽、自由、信用、隱
    私、貞操，或不法侵害其他人格法益而情節重大者，被害人雖非財產上之損害，
    亦得請求賠償相當之金額。』民事訴訟法第一百八十四條、第一百九十三條、第
    一百九十五條分別定有明文。查被告對原告為侵權行為，業見前述，原告依侵權
    行為法律關係請求被告損害賠償，洵屬有據，爰就原告請求，分述如下：
（一）醫療費部分：
    原告吳福川、乙○○○主張因被告之傷害行為，分別受有右手、頭部挫傷、血腫
    、左食指骨折脫臼、背部挫傷及右手及左膝挫傷，經醫診療，原告吳福川支出五
    千五百五十五元，原告乙○○○支出一千零十四元，提出行政院衛生署新營醫院
    收據二紙為證，為被告所不爭，經核為醫療所必需，此部分應予准許。
（二）慰藉金部分：
    原告吳福川、乙○○○主張因被告之傷害行為，分別受有右手、頭部挫傷、血腫
    、左食指骨折脫臼、背部挫傷及右手及左膝挫傷之傷害，此有診斷書二紙附刑事
    卷可稽，請求被告給付慰藉金，亦無不合，爰審酌原告吳福川係國小畢業、從事
    大理石施工、每月收入六萬元（自稱），有自用車輛一部（TL－６８４２），原
    告乙○○○係國小畢業，業工，每月收入四萬元（自稱），有下營鄉大屯寮５３
    ７之２７１號田地，面積一百七十七平方公尺，另有RA３１２９號自用車輛一部
    ，被告係高中畢業，業工，月入三萬元，有水林鄉○○段１０４９號土地面積１
    ３６７平方公尺及Y9－３６１９號自小車輛一部（財政部南區國稅局台南縣分局
    ９０．４．２４南區國稅南縣資９０００９８４２號函在卷足稽）及原告所受痛
    苦程度、經濟、身份、地位等一切情狀，認原告吳福川、乙○○○之請求各以十
    二萬元、三萬元為適當，逾此之請求為無理由，應予駁回。
（三）減少勞動能力之損失部分：
    原告吳福川、乙○○○主張因被告之傷害行為受傷，致原告吳福川二個半月、原
    告乙○○○二個月無法工作，原告吳福川受有十二萬元（每月六萬元）、原告乙
    ○○○受有九萬元（每日一千五百元）之損害，惟原告吳福川、乙○○○並未舉
    證證明無法工作之事實，已難採信，且依原告所受之傷勢以觀，均只皮肉之傷，
    且未住院醫療，足見傷勢輕微，原告主張因傷無法工作，請求減少勞動能力損失
    ，難認真實，此部分請求為無理由。
五、綜上所述，原告吳福川、乙○○○依侵權行為之法律關係，得請求被告賠償醫療
    費用分別為原告吳福川五千五百五十五元、原告乙○○○一千零十四元，慰藉金
    為原告吳福川十二萬元、乙○○○三萬元，累計原告吳福川得請求十二萬五千五
    百五十五元、乙○○○得請求三萬一千零十四元及自起訴狀繕本送達翌日九十年
    二月二十七日起至清償日止，按年息百分之五計算之利息部分，為有理由，應予
    准許；逾此之請求，非有理由，應予駁回。
六、假執行宣告：
    兩造陳明願供擔保宣告假執行或免為假執行，因原告勝訴部分未逾一百萬元，無
    宣告假執行或免為假執行之必要；至於原告敗訴部分，已失請求依據，均應予駁
    回。
結論：本件原告之訴，為一部有理由，一部無理由，依民事訴訟法第七十九條但書判
決如主文。
中      華      民      國    九十      年      五    月      三十一    日
                                    臺灣高等法院臺南分院民事第一庭
~B1審判長法官  曾    平    杉
~B2      法官  楊    子    莊
~B3      法官  袁    靜    文
右為正本係照原本作成。
原告如對本判決上訴，須於判決送達後二十日內向本院提出上訴狀，未表明上訴理由
者，應於上訴後二十日內向本院提出理由書。（原告不得單獨上訴，須合併對被告上
訴）
中      華      民      國    九十      年      六      月      四      日
~B法院書記官  葉    秀    珍


司法院資訊處製作；財團法人民間司法改革基金會備份。
